臺灣桃園地方法院民事判決　　　　　　　　　　　　　 九十三年度重訴字第三六號
　　原　　　告　甲○○
　　訴訟代理人　鄭仁壽律師
　　被　　　告　乙○○
　　　　　　　　丙○○
右當事人間請求損害賠償事件，由本院刑事庭移送前來，於民國九十三年十二月七日
言詞辯論終結，本院判決如左：
    主　　文
被告乙○○應給付原告新臺幣陸拾萬陸仟陸佰陸拾伍元及自民國九十三年三月二十九
日起至清償日止，按週年利率百分之五計算之利息。
原告其餘之訴駁回。
訴訟費用由被告乙○○負擔百分之十二，餘由原告負擔。
本判決第一項於原告以新臺幣貳拾萬貳仟貳佰貳拾貳元供擔保後，得假執行，但被告
乙○○如以新臺幣陸拾萬陸仟陸佰陸拾伍元為原告預供擔保後，得免為假執行。原告
其餘假執行之聲請駁回。
　　事　　實
甲、原告方面：
一、聲明：
    (一)被告應連帶給付原告新台幣（下同）四百八十七萬九千九百四十六元，及自起
      訴狀繕本送達之翌日起至清償日止，按年息百分之五計算之利息。
    (二)訴訟費用由被告連帶負擔。
    (三)原告願供擔保，請准予宣告假執行。
二、陳述：
    (一)被告乙○○未取得道路監理機關所發給之汽車駕駛執照，於民國九十年三月十
      八日晚間七時四十分許，駕駛被告丙○○所有車牌號碼ＤＷ－九九四一號自小
      貨車沿桃園縣大溪鎮○○路，由大溪往中壢方向行駛，同日晚間七時五十分許
      ，行經仁和路二段五二九號前，欲至路旁之農家村釣蝦場訪友，本應注意汽車
      停車時應依車輛順行方向緊臨道路右側，且依當時狀況並無不能注意之情形，
      為求方便，竟將其所騎乘自小貨車逆向停在釣蝦場前，且未緊鄰道路右側停放
      ，適有原告駕駛車牌號碼ＢＹＳ－九九九號機車，沿同路由中壢往大溪方向駛
      經該處，因天雨視線不佳，未發現被告乙○○所停放之該部自小貨車之車尾，
      因而撞擊後摔落地面，受有右硬膜外及蜘蛛膜下腔出血、顏面骨折並牙齒掉落
      、低血性休克、右股骨開放性骨折、肺炎及急性肺水腫、右耳聽力障礙等傷害
      。被告乙○○上述之過失傷害行為，業經鈞院以九十二年度交易字第四五一號
      判處有期徒刑四月確定。
    (二)又汽車駕駛人允許無駕駛執照之人，駕駛其車輛者，吊扣其駕駛執照三個月，
      道路交通管理處罰條例第二十三條第二款定有明文。被告丙○○明知其弟即被
      告乙○○並無駕駛執照，竟將前揭其所有之自小貨車借予被告乙○○駕駛，顯
      然違反保護他人之法律，而應與被告乙○○負連帶賠償之責任。
    (三)原告爰依民法第一百八十四條第一項前段、第二項、第一百八十五條、第一百
      九十三條第一項、第一百九十五條第一項前段規定，請求被告連帶給付左列項
      目之賠償：
      醫療費用部分：原告因本件車禍支出醫療費用共計十三萬零八百八十八元。
      看護費用部分：原告受傷後因傷勢嚴重，生活無法自理，自九十年四月二十
      　一日至同年八月十日止，共計支出看護費用二十三萬五千二百元。
      減少勞動能力部分：原告因前揭車禍受有右硬膜外及蜘蛛膜下腔出血、顏面
        骨折並牙齒掉落、低血量休克、右股骨開放性骨折、肺炎及急性肺水腫、右
        耳聽力障礙等傷害，至今仍繼續接受治療中，且原告手術後至今神智恍惚，
        基本生活功能無法自理，須專人照料，足見被告應已完全喪失工作能力，現
        今法定最低工作薪資為每月一萬五千八百四十元，原告每年工作損失應為十
        九萬零八十元，以原告年滿二十歲可工作計至六十歲退休許四十年，依年別
        單利百分之五複式霍夫曼係數表計算法計算，扣除中間利息，原告得一次請
        求被告賠償之金額為四百十一萬三千八百二十八元（15840×12×21.0000
        0000＝0000000）。
      精神慰撫金部分：原告因被告上述之過失傷害行為，致終日臥病在床，歷經
        數次開刀手術治療仍無法痊癒，且身體留有嚴重之後遺症。原告於系爭車禍
        發生時為未滿二十歲之年輕人，惟如今卻是拖著殘敗無力的軀體，絕望度日
        ，無論生理或心理均遭受難以言喻之痛苦，且自原告受傷至今，被告均未曾
        探視或給予任何賠償，爰請求二百萬元之慰撫金，以資慰藉。
三、證據：提出醫療費用收據四紙、銀行存摺明細表乙紙、診斷證明書乙紙等影本、
    看護費用收據乙紙為證。
乙、被告方面：
一、聲明：
    (一)原告之訴及其假執行之聲請均駁回。
    (二)訴訟費用由原告負擔。
    (三)如受不利判決，被告願供擔保，請准免為假執行。
二、陳述：
    (一)被告乙○○方面：
      原告無照駕駛車輛，且車速高達每小時六十至七十公里，於本件車禍亦同負
        有過失責任。
      對原告提出之單據均不爭執真正，惟原告就醫期間是否須全日看護，則請法
        院依法審酌；又原告於車禍後僅於聽力及腳部功能有障礙之情形，並未完全
        喪失勞動能力，且日後極有可能恢復，原告請求被告賠付完全喪失勞動能力
        之損失四百十一萬三千八百二十八元，及請求精神慰撫金二百萬元，均有過
        高之嫌。
      請求分期賠償。
    (二)被告丙○○方面：
　　  被告乙○○係未經伊之同意，私自駕駛伊所有車牌號碼ＤＷ－九九四一號自小
　　　貨車，行經仁和路二段五二九號前與原告發生事故。因被告乙○○係趁伊不在
      家私自拿走鑰匙，伊非實際駕駛車輛之人，且並未同意乙○○駕駛前開車輛，
      即難認其應就本件車禍負賠償責任。
丙、本院依職權調取本院九十二年度交易字第四五一號刑事卷宗（含臺灣桃園地方法
    院檢察署九十年偵字六五三八號偵查卷）、兩造財產明細表，並函詢長庚紀念醫
    院林口分院關於原告因車禍受傷後是否遺存身體障害及該障害符合之殘廢等級。
　　理　　由
甲、程序方面：
    按訴狀送達後，原告不得將原訴變更，但擴張或減縮應受判決事項之聲明者，不
    在此限，民事訴訟法第二百五十五條第一項第三款定有明文。本件原告起訴時，
    原聲明被告應給付六百四十八萬一千二百六十二元及其法定遲延利息，嗣於訴訟
    中減縮請求如訴之聲明所示金額及法定遲延利息，性質上屬於減縮應受判決事項
    之聲明，核之首揭法條，原告減縮訴之聲明自屬合法，先予敘明。
乙、實體方面：
一、原告起訴主張：被告乙○○未取得汽車駕駛執照，於右揭時地，駕駛被告丙○○
    所有車牌號碼ＤＷ－九九四一號自小貨車，行經仁和路二段五二九號前，本應注
    意汽車停車時應依車輛順行方向緊臨道路右側，且依當時狀況並無不能注意之情
    形，竟將其所駕駛自小貨車逆向停在釣蝦場前，且未緊鄰道路右側停放，適有原
    告騎乘車牌號碼ＢＹＳ－九九九號機車，沿同路由中壢往大溪方向駛經該處，因
    天雨視線不佳，未發現被告乙○○所停放之該部自小貨車之車尾，撞擊後摔落地
    面，致受有右硬膜外及蜘蛛膜下腔出血、顏面骨折並牙齒掉落、低血性休克、右
    股骨開放性骨折、肺炎及急性肺水腫、右耳聽力障礙等傷害。而被告丙○○明知
    被告乙○○並無駕駛執照，竟違反道路交通法規，將其所有之自小貨車借予被告
    乙○○駕駛，致生本件車禍。爰依民法第一百八十四條第一項前段、第二項、第
    一百八十五條、第一百九十三條第一項、第一百九十五條第一項前段規定，請求
    被告連帶賠償如訴之聲明所示之金額及法定遲延利息。被告乙○○則以：本件車
    禍兩造均有過失，主張過失相抵。被告丙○○則以：被告乙○○係未經伊之同意
    ，私自駕駛伊所有之前揭自小貨車肇事等語，資為抗辯。
二、經查：被告乙○○於右揭時、地，無照駕駛，未注意汽車停車時應依車輛順行方
    向緊臨道路右側，竟將其所駕駛自小貨車逆向停在釣蝦場前，且未緊鄰道路右側
    停放，適有原告因車速過快亦疏未注意車前狀態，致撞及前開自小貨車車尾，摔
    落地面，受有前揭傷害乙節，業據原告提出之診斷證明書為證，且為兩造所不爭
    執。被告乙○○所涉過失傷害罪嫌，亦經本院刑事庭以九十二年度交易字第四五
    一號刑事判決被告有罪確定，有前揭刑事判決書一件附卷可憑，故原告主張被告
    乙○○不法侵權行為（車禍）之事實，應堪予認定。次查：被告丙○○辯稱未將
    車子借予被告乙○○，且不知被告乙○○駕駛伊之車輛乙節，業據被告乙○○陳
    稱：「我沒有借用，因為她（指丙○○）車鑰匙都一直放在家裡的酒櫃那邊。」
    「我偶爾會使用她的車子，可是她都不知道」等語在卷，核與上開刑事案件中被
    告乙○○陳稱：車子是我妹妹（指丙○○）放在家裡的，是我把車子開走等語相
    符（參本院九十二年度交易字第四五一號刑事卷宗內九十二年十月十四日訊問筆
    錄），雖被告乙○○另於前開刑事案件供述「當時我是臨時向我妹妹借小貨車」
    （參本院桃園簡易庭九十年桃交簡字第六七一號卷九十一年三月二十八日訊問筆
    錄），惟此乃被告乙○○為免被訴及竊盜罪嫌，所為之辯詞，亦據被告乙○○於
    本案陳述綦詳，此外無其他證據佐認被告丙○○有何違反道路交通法規，將車輛
    出借予無駕駛執照之被告乙○○使用，堪認被告丙○○前揭辯解應屬可採，即難
    認被告丙○○有何不法侵權行為。
三、按因故意或過失，不法侵害他人之權利者，負損害賠償責任；又不法侵害他人之
    身體或健康者，對於被害人因此喪失或減少勞動能力，或增加生活上之需要時，
    應負損害賠償責任；不法侵害他人之身體、健康、名譽、自由、信用、隱私、貞
    操，或不法侵害其他人格法益而情節重大者，被害人雖非財產上之損害，亦得請
    求賠償相當之金額，民法第一百八十四條第一項前段、第一百九十三條第一項、
    第一百九十五條第一項前段分別定有明文。被告乙○○不法侵害原告之權利，已
    如前述，原告依前揭規定請求被告賠償，自屬有據，而被告丙○○既未有何違背
    保護他人法律之行為，則原告依民法第一百八十四條第二項、第一百八十五條規
    定請求被告丙○○與被告乙○○就前揭侵權行為負連帶責任，即屬無據，應予駁
    回。茲將原告請求被告乙○○賠償之項目應否准駁，分述如後：
    (一)醫療費用部分：
　　　原告主張其因本件車禍計支出醫療費用十三萬八百八十八元等語，業據其提出
      醫療費用收據四紙為證，經核閱無誤，此部分請求應予准許。
    (二)看護費用部分：
      原告主張自九十年四月二十一日起至同年八月十日止，聘請他人看護，共計支
      出二十三萬五千二百元，業據其提出收據一紙為證，被告固不否認收據之真正
      ，惟抗辯原告所受之傷勢應不至於需全日看護云云。惟查原告係於九十年三月
      十九日急診住院，並實施氣管切開手術，同年三月二十三日實行顱骨切開移除
      血塊手術，同年三月三十日施行股骨清創及外固定手術，同年四月六日始移出
      加護病房，嗣又於同年四月十日、十六日、二十日接受股骨清創手術，同年五
      月三日施行顏面骨手術，至同年五月十七日始轉復健科接受藥物及復健治療，
      同年十二月五日接受右股骨接合手術，九十一年四月十五日接受右股骨外固定
      手術，九十一年五月六日接受右股骨清創和骨移植及內固定手術以及皮瓣移植
      ，期間多次住院治療，至九十二年四月二十四日出院時仍遺有左側肢體偏癱與
      右下肢無力等情，有財團法人長庚紀念醫院林口分院開立之診斷證明書及該分
      院（九三）長庚院法字第０三六五號函文可憑。參酌原告前開所受各式手術治
      療及治療後仍遺有左側肢體偏癱與右下肢無力，甚至本院囑託前開分院於九十
      三年十月二十六鑑定時，原告仍有記憶力受損，右股骨骨髓炎致骨頭短縮九公
      分，未完全癒合，右耳聽力喪失無法治癒，右骰骨變形，認知功能受損等情形
      ，足認原告確於九十年四月二十一日起至同年八月十日止，有聘請他人全日看
      護，協助其接受醫療及日常生活起居，原告並已實際支出，故此部分請求自應
      予准許。
  　(三)減少勞動能力部分：
　　　原告主張本件車禍受傷後全然喪失勞動能力，依法定最低工作薪資為每月一萬
      五千八百四十元，按原告二十歲起工作至六十歲退休止計四十年，依年別單利
      百分之五複式霍夫曼係數表計算法計算，原告得一次請求被告賠償之金額為四
      百一十一萬三千八百二十八元。查原告受傷後診斷為顱內出血並左側偏癱、顏
      面骨折、右股骨骨折、第三、第六顱神經麻痺，右聽力受損，至九十三年十月
      二十六日就診時，記憶力仍受損，惟持續進步中，右股骨骨髓炎致骨頭短縮九
      公分，未完全癒合，右耳聽力喪失，評估應無法完全治癒，右骰骨變形，認知
      功能受損，符合於勞工保險殘廢給付標準表第八項「中樞神經系統機能遺存顯
      著障害，終身衹能從事輕便工作」規定，殘廢等級為第七級，有本院囑託財團
      法人長庚紀念醫院林口分院鑑定，據該分院以（九三）長庚院法字第○七一九
      號函查覆本院可參，且為兩造所不爭執，堪信原告確因本件車禍事故造成勞動
      能力減損。本院審酌原告受有前揭傷勢，終身僅能從事輕便工作，已大幅限縮
      原告選擇職業之自由，且不若正常人之工作能力，參考各殘廢等級喪失或減少
      勞動能力比率表所示原告喪失勞動能力為百分之六十九‧二一，應為可採。再
      原告為民國七十三年五月二日出生之人，原告於發生本件車禍前並無工作，依
      其請求自二十歲起算至勞動基準法規定強制退休年齡六十歲為止，尚得工作之
      年數為四十年，又原告在通常情形下可能取得者，至少有基本工資之收入，以
      行政院勞工委員會八十六年十月十六日台八十六勞動二字第０四五０一三號函
      頒八十七年度台灣省之基本工資為每月一萬五千八百四十元為準，依霍夫曼月
      別式單利複式計算法扣除中間利息後，原告所受勞動能力之損害應為二百八十
      四萬七千一百八十一元【15840x12（一年十二個月）×21.00000000（即四十
      年別單利複式霍夫曼係數）x69.21%（減少勞動能力比率）=0000000，元以下
      四捨五入】，原告於此數額之請求應予准許，逾此範圍之請求，應予駁回。
    (四)精神慰撫金部分：
      原告主張因被告之過失，受有前揭傷害終日臥病在床，經過數次開刀手術治療
      仍無法痊癒，且仍遺留嚴重之後遺症，原告現方滿二十歲，無論在生理及心理
      均遭受難已言諭之痛苦，爰請求二百萬元之慰撫金，以資慰藉。查原告確因本
      件車禍受有前揭傷勢，並曾接受多次手術治療，於復健後卻仍遺存中樞神經系
      統之障害，其之身體、精神必然受有苦痛，故其請求非財產上之損害賠償，誠
      屬有據。次查，原告為七十三年次，高職休學中，目前無業、生活尚仰賴父親
      之照養，除有泳昇機械股份有限公司、久巧機電有限公司各二十萬元、五十萬
      元之投資外，名下並無其他財產；而被告乙○○為國中肄業，擔任臨時工、日
      薪一千二百元，已婚並育有三名年幼子女，名下有所住房屋之持分五分之一，
      然現值六萬五千四百八十元，業經兩造各自供陳在卷，且互不為爭執，並有財
      產所得調件明細表一份可參。本院斟酌原告受傷情形，並參酌兩造之經濟能力
      、家庭狀況等一切情狀，認原告請求慰撫金一百二十萬元為度，方稱公允，逾
      此部分之數額，即屬過高，不予准許。
　　(五)綜上，原告得請求被告賠償之項目及金額分別為醫療費用十三萬零八百八十八
      元、看護費用二十三萬五千二百元、減少勞動能力部分二百八十四萬七千一百
      八十一元、慰撫金部分一百二十萬元，合計為四百四十一萬三千二百六十九元
      。
四、按損害之發生或擴大，被害人與有過失者，法院得減輕賠償金額，或免除之，民
    法第二百十七條第一項定有明文；又行車速度，依標誌或標線之規定；汽車行駛
    時，駕駛人應注意車前狀況及兩車併行之間隔，並隨時採取必要之安全措施，道
    路交通安全規則第九十三條第一項、第九十四條第三項亦分別定有明文，經查：
    原告於限速四十公里之道路以時速六、七十公里高速行駛，而當時被告乙○○之
    車輛雖逆向停放在其所行駛之車道前方，然已開有大燈，原告仍撞擊該貨車之車
    尾部位，足認其非但未注意車前狀況，隨時作煞車之準備，且因無照超速行駛，
    致反應不及，其亦有過失，為原告所不爭執，台灣省桃園縣區車輛行車事故鑑定
    委員會亦同此認定，有鑑定意見書附於本院九十年度桃交簡字第六七一號刑事卷
    可稽，故被告抗辯原告於本件車禍亦有過失情節，應堪認定。本院綜合兩造過失
    情節，認兩造過失程度各為百分之五十，應酌減被告百分之五十之責任為適當，
    是原告所得請求之損害金額，經酌減百分之五十後，為二百二十萬六千六百三十
    五元（0000000×50%=0000000，小數點以下四捨五入）。
五、復按「保險人依本法規定給付之保險金，視為加害人或被保險人損害賠償金額之
    一部分；加害人或被保險人受賠償請求時，得扣除之。」，強制汽車責任保險法
    第三十條定有明文。本件原告因本件車禍而受領強制責任保險金計一百五十九萬
    九千九百七十元，為兩造所不爭執，並有原告提出之銀行存摺明細表乙份可憑。
    故本件原告可得請求被告乙○○賠償給付之金額扣抵上述款項後應為六十萬六千
    六百六十五元。
六、從而，原告依侵權行為法律關係，請求被告乙○○給付六十萬六千六百六十五元
    及自起訴狀繕本送達翌日即九十三年三月二十九日起至清償日止，按年息百分之
    五計算之利息，為有理由，應予准許，逾此部分之請求，為無理由，應予駁回。
七、兩造均陳明願供擔保，分別請求准為假執行或免為假執行之宣告，於原告勝訴部
    分，經核無不法，爰各酌定如主文所示相當擔保金額，併准許之。至於原告敗訴
    部分，其假執行之聲請已失所附麗，應予駁回。
八、兩造其餘攻擊防禦方法，於本件判決結果不生影響，爰不一一論列；又被告乙○
    ○聲請就賠償金額為分期給付，本院審酌兩造經濟狀況及賠償金額非鉅，認不宜
    分期給付，均附此敘明。
據上論結，本件原告之訴為一部有理由，一部無理由，依民事訴訟法第七十九條、第
三百九十條第二項、第三百九十二條第二項，判決如主文。
中　　　華　　　民　　　國　　九十三　　年　　　十二　　月　二十一　　　日
                                    臺灣桃園地方法院民事第三庭
                                                法　　　官　劉雪惠
右為正本，係照原本作成。
如對本判決上訴，須於判決送達後廿日內向本院提出上訴狀
中　　　華　　　民　　　國　　九十三　　年　　 十二 　　月　　二十一　　日
                                                法院書記官  董淵順
